【裁判字號】    97,消債更,190
【裁判日期】    980211
【裁判案由】    更生事件
【裁判全文】
臺灣雲林地方法院民事裁定           97年度消債更字第190號
聲  請  人  甲○○
代  理  人  徐豐益律師
上列聲請人因消費者債務清理事件聲請更生，本院裁定如下：
    主  文
聲請駁回。
聲請費用由聲請人負擔。
    理  由
一、按債務人不能清償債務或有不能清償之虞者，得依本條例所
    定更生或清算程序，清理其債務，消費者債務清理條例第3
    條定有明文。又聲請更生或清算不合程式或不備其他要件者
    ，法院應以裁定駁回之，但其情形可以補正者，法院應定期
    間先命補正，復為同條例第8條所明定。
二、本件聲請意旨略以：聲請人因積欠萬泰商業銀行股份有限公
    司（以下稱萬泰銀行）等金融機構債務共新臺幣（下同）97
    6,649 元（其中因消費借貸、信用卡或現金卡契約，對金融
    機構負債654,649 元），於消費者債務清理條例施行後，曾
    依照銀行公會會員辦理消費金融案件無擔保債務協商機制，
    與最大債權金融機構萬泰銀行協商，但因該行提出聲請人每
    月須償還5,000 元，利率百分之3 ，分159 期之方案，而聲
    請人每月平均薪資22,357元，每月償還5,000 元後，尚須償
    還玉山銀行之信貸，根本無法維持最低生活條件，而無法與
    該行達成協商，故前置協商不成立，聲請人願提出每月可還
    款8,002 元之償還計畫，懇請准予更生之機會等語。
三、聲請人主張其因消費借貸、信用卡或現金卡契約積欠無擔保
    債務之數額、與銀行前置協商之還款金額、前置協商經過及
    不成立之情形，每月收入、財產狀況與償還計畫等，固據其
    提出前置協商退件通知函、補件函、前置協商不成立通知書
    、財產及收入狀況說明書、債權人清冊、財團法人金融聯合
    徵信中心當事人綜合信用報告─債務清理條例前置協商專用
    債權人清冊、戶籍謄本、聲請人及其配偶乙○○、公公丙○
    ○、子丁○○、戊○○之全國財產稅總歸戶財產查詢清單、
    聲請人及其配偶、公公、二名成年子女之財政部臺灣省中區
    國稅局95、96年度綜合所得稅各類所得資料清單、土地登記
    謄本、勞工保險被保險人投保資料表、財產及收入狀況說明
    書、金融機構存摺影本等為證。
四、惟查：
(一)、本件聲請人因消費借貸、信用卡或現金卡契約積欠債務之債
    權人均為銀行業者，有其陳報之債權人清冊在卷可稽，聲請
    人前於民國97年05月19日向萬泰銀行提出協商請求，因申請
    文件不符規定，於97年06月16日遭萬泰銀行退件，嗣聲請人
    又於97年08月25日再度向萬泰銀行請求協商，仍因「無法負
    擔任何還款條件」之理由而協商不成立，亦有前置協商退件
    通知函一份在卷可考，而銀行公會日前已通知各銀行為一致
    性個別協商方案，可允許債務人最長期限為180 期之分期清
    償，本件經最大債權銀行萬泰銀行依上開方案，同意給予聲
    請人為159 期，年利率百分之3 之優惠，每期應繳金額5,00
    0 元，業據該行陳報在卷，且為聲請人所不爭執，堪以認定
    。
(二)、聲請人自88年08月21日起任職於己○○○股份有限公司，依
    卷附聲請人之95、96年度綜所得稅各類所得資料清單、聲請
    人之臺灣企銀存摺影本及聲請人之陳述，聲請人於95、96年
    度平均月收入為23,467元、97年度平均月收入為22,357元，
    聲請人名下尚有一筆土地，依公告現值計算價值為428,750
    元，聲請人並非毫無資力之人，聲請人雖辯稱其必須扶養其
    夫、公公及未成年女兒，其夫因需長期照料中風之公公而失
    業在家，家中僅其一人有工作收入，生活困難，並提出村里
    長出具之證明書，證明上情云云，但聲請人之子丁○○已年
    滿21歲，於95年度有薪資收入200,000 元、96年度有薪資收
    入201,000 元，均可幫忙聲請人分擔家計，並無聲請人所述
    家中經濟獨靠其一人薪資收入供養，故該村里長出具之證明
    書極不可信。且其公公如中風需人照料，依聲請人所述其夫
    另有一兄弟可幫忙分攤照料之責，每2 個月由其夫與兄弟輪
    流照料，則其夫顯無終日在家之必要，況且其夫年僅50歲，
    又無身體缺陷，仍有工作能力，且其夫於95年間有薪資所得
    201,000 元，顯見其夫如外出尋找工作賺取收入應無困難，
    而依聲請人所提出安養院計費資料顯示，其夫每月負擔聲請
    人公公居住於安養院之費用為9,000 元，以其夫95年度整年
    度所得20,1000 元，平均每月16,750元之薪資，支付安養院
    9,000 元費用，尚有7 千餘元可供支付生活費用，聲請人之
    夫捨此不為，竟放棄工作，在家等待每2 個月一期照料聲請
    人公公之責，顯然可議。且安養院所開立之費用表載明，費
    用計至96年12月14日止，聲請人之夫尚積欠安養院60,000元
    費用，可見聲請人公公於96年12月止仍住在安養院，但稽諸
    卷附聲請人之夫96年綜合所得稅各類所得資料清單，聲請人
    之夫於96年竟無任何所得資料，顯見聲請人之夫係自願失業
    ，且係在尚無須照料聲請人公公之時即已賦閒在家，並非為
    照料其公公而不得已失業，聲請人此部分所述亦有不實，聲
    請人之夫有工作能力而不工作，自陷於經濟困難之窘境，聲
    請人以之主張其家境清寒，尚非可採。再者，縱以目前聲請
    人及其子每月平均約有4 萬元收入，以之繳納萬泰銀行所提
    出每月清償5,000 元款項，聲請人仍有35,000元可運用，足
    敷聲請人一家生活所需，聲請人雖另辯稱其尚須負擔為其夫
    擔保之貸款債務，惟依卷附聲請人提出其申設之土地銀行存
    款存摺及其夫土地銀行存款存摺內載，聲請人或其夫存摺內
    每月有一筆代繳貸款費用約3,500 元左右，聲請人及其子之
    薪資扣除萬泰銀行提供每月清償5,000 元款項及每月清償聲
    請人之夫貸款3,500 元，聲請人每月仍餘31,500元可支付生
    活必要費用，以之維持聲請人一家基本生活仍屬綽綽有餘，
    聲請人每月清償5,000 元款項，應不致影響其生活。何況聲
    請人名下仍有一筆不動產，且未設定任何抵押擔保，依目前
    公告現值即值42萬餘元，另有一部自用小客車，聲請人之財
    產應為其債務之總擔保，是聲請人就其財產應先處分以償還
    積欠之借款債務始為正辦，要無保留其財產，而以無力清償
    為由聲請更生之理。
(三)、經本院函詢萬泰銀行無法與聲請人達成協商之緣由，經萬泰
    銀行於98年01月22日陳報略謂，聲請人於該行申設之現金卡
    於90年09月08日開始動用，途中於92年12月14日曾清償完畢
    ，又於95年05月02日單筆提領300,000 元，此金額逾其每月
    生活必要所需，顯有奢侈浪費情事，且有得預防信用持續擴
    張卻恣意提領致使債務持續增加之行為，而聲請人既稱收入
    不佳經濟陷入困頓，何以尚能於95年購入汽車一部供其使用
    ，聲請人於本行提領30萬元時間為95年05月02日，汽車財產
    登記異動日期為95年06月30日，該筆款項疑似作為購車用途
    ，聲請人卻向辯稱該30萬元係為清償民間借款，然聲請人既
    有本行貸款額度30萬元，若有生活急用自可於平時動用本行
    貸款額度，何需向民間借貸，聲請人說法可疑，應未據實陳
    述，聲請人又自稱配偶已失業2 年，聲請人為配偶信貸保證
    人，需支付配偶信用貸款，然其配偶倘為失業狀態，又何以
    能申辦信用貸款，聲請人之說法亦有疑義，聲請人嗣後向本
    行申請協商，本行於97年10月09日提供期數159 期、利率百
    分之3 、月付金額5,000 元之還款方案，惟聲請人未具體表
    示不能履行之事由，僅以時間太長拒絕本行所提供之協商方
    案，本行再於97年10月21日再次詢問聲請人，是否本行所提
    供之任何方案皆無法接受，聲請人竟答「是」，且直言聲請
    更生，惟聲請人自95年05月02日向本行借款30萬元後，截至
    97年03月每期皆正常還款，還款金額均5,000 元以上，顯見
    聲請人全無協商之誠意，僅是意欲借協商之申請辦理更生或
    清算，藉此免除部分債務之企圖甚明等語，並提出萬泰銀行
    客戶交易明細表、債清客服紀錄等為證，揆諸萬泰銀行提出
    之客戶交易明細表及卷附聲請人萬泰銀行存款存摺影本聲請
    人每月確實匯入逾5,000 元之金額以清償借款，萬泰銀行所
    述尚非虛妄，則聲請人對於萬泰銀行所提出之協商方案並無
    履行困難之情形甚明。再聲請人提出之更生償還計畫方案載
    明，更生方案最低標準方案為，聲請人自法院裁定認可更生
    方案之翌日起，每1 個月為一期，每期清償8,002 元，共分
    72期6 年清償，可清償總金額為576,144 元等語，參諸聲請
    人所提出之更生償還計畫方案，聲請人所提出之清償期數、
    每期清償金額等條件，均較萬泰銀行向聲請人所提供之清償
    方案更優厚，難以認定聲請人有何不能依萬泰銀行提出方案
    達成協商之情形，且聲請人既願以6 年期間償還576,144 元
    ，距其積欠債務總金額654,649 元，僅有近8 萬元左右之差
    額，縱使准許聲請人更生，亦無太大實益。故本件聲請人依
    銀行提出之協商條件，並無清償不能之情形，其拒絕銀行協
    商，執意續為本件更生，意在減成清償，而非維持生活，但
    其所希冀減免之金額不多，顯與消費者債務清理條例係在使
    不得已陷於經濟上困境之消費者，有重建復甦機會之立法目
    的不符。
五、綜上所述，本件債務人聲請更生，既不符上開條例第3 條之
    要件，且上開欠缺又屬無從補正，依上說明，自應駁回其更
    生之聲請，爰裁定如主文。
中    華    民    國    98    年    2     月    11    日
              民事第二庭    法      官  李秋瑩
上為正本係照原本作成。
如不服本裁定，應於裁定送達後10日內，以書狀向本院提出抗告
，並繳納抗告費新臺幣1千元。
中    華    民    國    98    年    2     月    11    日
                            書  記  官  楊麗雪


司法院資訊處製作；財團法人民間司法改革基金會備份。
